最高法院民事裁定　　　　　　　　　　111年度台抗字第541號
再 抗告 人　林振偉
　　　　　　林莠琴
　　　　　　林莠玉
上二人共同
法定代理人　范氏鳳（PHAM THI PHOUNG）

共　　　同
訴訟代理人　楊愛基律師
上列再抗告人因與相對人葉家翔間確定訴訟費用額事件，對於中
華民國111年3月2日臺灣高等法院裁定（111年度抗字第139 號）
，提起再抗告，本院裁定如下：
    主  文
再抗告駁回。                                            
再抗告訴訟費用由再抗告人負擔。
    理  由
按經准予訴訟救助者，於終局判決確定或訴訟不經裁判而終結
  後，第一審受訴法院應依職權以裁定確定訴訟費用額，向應負
  擔訴訟費用之當事人徵收之，民事訴訟法第114條第1項前段定
  有明文。準此，當事人受訴訟救助者，於訴訟經終局判決確定
  或不經裁判而終結時，其因訴訟救助暫免而應由受救助人負擔
  之訴訟費用，法院即應依上開規定，向應負擔訴訟費用之受救
  助人徵收之。
本件再抗告人前向臺灣新北地方法院（下稱新北地院）請求相
  對人：㈠塗銷坐落新北市○○區○○段000 地號土地及其上門
  牌號碼新北市○○區○○路000 號建物（下稱系爭房屋，與前
  開土地合稱系爭房地）之移轉登記（先位），或移轉登記為其
  等共有（備位）；㈡返還系爭房屋如前程序第二審（下稱原二
  審）判決附圖編號624(2)部分（下稱系爭租賃物）之占有；㈢
  給付相當於租金之不當得利；㈣另給付新臺幣（下同）800 萬
  元（下稱本案訴訟）。經新北地院裁定准予訴訟救助。嗣本案
  訴訟第一審判決再抗告人敗訴，並命其負擔全部訴訟費用。再
  抗告人提起上訴，經原二審判決命相對人應塗銷移轉登記、返
  還系爭租賃物之占有及不當得利，駁回再抗告人其餘之訴（即
  請求800 萬元部分），並命其負擔第一、二審（除確定部分外
  ）訴訟費用1/2 ，兩造均不服，各自提起第三審上訴。經本院
  109 年度台上字第1931號判決駁回相對人之上訴，就原二審駁
  回再抗告人請求800 萬元（含該部分訴訟費用之諭知即應負擔
  1/2 ）部分，發回原法院。再抗告人於該部分發回原法院更審
  （下稱更審）後，減縮金額為459 萬5421元，經更審廢棄改判
  命相對人如數給付，並命相對人負擔該廢棄改判部分之第一、
  二審及發回前第三審訴訟費用（即459 萬5421元部分，不包括
  減縮之340 萬4579元部分），因相對人未提起上訴而確定。嗣
  新北地院司法事務官依職權確定訴訟費用額，以110 年度司他
  字第91號裁定（下稱原處分），命再抗告人繳納訴訟費用51萬
  9758元。再抗告人不服，提出異議，新北地院以110 年度事聲
  字第60號裁定（下稱60號裁定）予以駁回。再抗告人不服，提
  起抗告。原法院以：本件訴訟標的㈠、㈡、㈢請求塗銷或移轉
  登記、返還占有及不當得利部分，因相對人就此部分提起第三
  審上訴，經原二審核定為4356萬元；至訴訟標的㈣請求800 萬
  元（即再抗告人提起第三審上訴）部分，再抗告人係主張相對
  人無權以系爭房地設定抵押權，受有取得貸款之不當利益，且
  減損系爭房地價值，依民法第179條、第184條第1 項規定請求
  返還或賠償，再抗告人獲勝訴判決可取得之利益，為除去抵押
  權負擔之利益，與訴訟標的㈠備位請求移轉部分，二者經濟目
  的顯不相同，無競合關係，依民事訴訟法第77條之2第1項前段
  規定合併計算其價額為5156萬元，應徵第一審裁判費46萬5728
  元、第二審裁判費69萬8592元、第三審裁判費12萬300 元（按
  此為再抗告人就800 萬元提起上訴應繳之裁判費，相對人該上
  訴部分之裁判費業已繳納），再抗告人應負擔之裁判費如原裁
  定附表「抗告人應負擔金額」欄所示，合計29萬8947元，因而
  廢棄60號裁定及原處分，裁定再抗告人應向新北地院繳納訴訟
  費用29萬8947元本息，經核並無違誤。再抗告意旨徒以系爭房
  地因抵押債權存在受有損害，其訴訟標的㈠、㈣請求之訴訟目
  的相同，不應併計訴訟費用，訴訟標的㈠應扣除抵押債務 800
  萬元，其僅須負擔訴訟標的㈣經減縮為459 萬5421元後之差額
  裁判費5 萬2138元云云，指摘原裁定適用法規顯有錯誤，聲明
  廢棄，非有理由。
據上論結，本件再抗告為無理由。依民事訴訟法第495條之1第
  2項、第481條、第449條第1項、第95條、第78條，裁定如主文
  。
中    華    民    國   111    年    8     月    3     日
                      最高法院民事第六庭
                          審判長法官  魏  大  喨  
                                法官  李  寶  堂  
                                法官  李  文  賢  
                                法官  高  榮  宏  
                                法官  林  玉  珮  
本件正本證明與原本無異
                                      書  記  官
中    華    民    國   111    年    8     月    8     日